臺灣臺中地方法院民事判決
110年度金字第25號
原      告  陳志遠  


訴訟代理人  楊惠雯律師
被      告  顏志倫  
訴訟代理人  黃靖閔律師
複代理人    郭欣妍律師
上列當事人間請求履行契約事件，本院於民國111年2月17日言詞
辯論終結，判決如下：
    主      文
被告應給付原告新臺幣參佰玖拾肆萬陸仟壹佰壹拾貳元，及自民
國一百一十年五月一日起至清償日止，按年息百分之五計算之利
息。
訴訟費用由被告負擔。
本判決於原告以新臺幣壹佰參拾壹萬陸仟元為被告供擔保後，得
假執行；但被告如以新臺幣參佰玖拾肆萬陸仟壹佰壹拾貳元為原
告預供擔保，得免為假執行。
    事實及理由
壹、程序方面：
    按訴狀送達後，原告不得將原訴變更或追加他訴，但擴張或
    減縮應受判決事項之聲明者，不在此限，民事訴訟法第255
    條第1項第3款定有明文。原告起訴時原聲明請求被告給付新
    臺幣（下同）4,046,112元本息，嗣於民國110年12月16日變
    更請求3,946,112元本息（見本院卷第143頁），核屬減縮應
    受判決事項之聲明，依上開規定，應予准許。
貳、實體方面：
一、原告主張：
(一)被告為從事代為操作期貨及選擇權等金融商品交易之人員，
    兩造於108年4月12日簽立期貨及選擇權代操委任契約及風險
    預告書（下稱系爭代操作契約），原告委任被告代操期貨及
    選擇權交易，原約定期間自108年4月17日起至109年4月17日
    止，嗣原告仍繼續委任被告代操作交易，而轉以不定期方式
    繼續系爭代操作契約。原告已於如附表所示之時間，匯款如
    附表所示共計500萬元之代操作款予被告，委任被告代操作
    交易。
(二)依民法第549條第1項規定，原告得隨時終止系爭代操作契約
    ，且依系爭代操作契約第1條第1款及第3條第2款約定，兩造
    應每月結算1次，原告得依獲利狀況決定次月是否繼續投資
    ，如原告終止投資，被告應依結算結果，扣除應付被告以獲
    利20%計算之代操作委任報酬後，將其餘代操作款及獲利金
    額返還原告。原告於109年9月14日以通訊軟體LINE向被告表
    示於109年9月16日終止系爭代操作契約，嗣被告提出109年9
    月結算之投資報告，原告迄至結算日止共計獲利807,640元
    ，扣除原告應給付被告之報酬161,528元後，被告仍應返還
    原告5,646,112元。惟被告於本件起訴前僅返還原告160萬元
    ，並於本件訴訟中再返還原告10萬元，尚餘394萬6112元未
    還。
(三)爰依系爭代操作契約之約定及委任之法律關係，請求被告返
    還代操作款及獲利計394萬6112元等語。並聲明：如主文第
    一項所示。願供擔保請准宣告假執行。
二、被告則以：
　　對於兩造有訂立系爭代操作契約，原告有交付被告如附表所
    示之500萬元代操作款，系爭代操作契約已終止，原告提出
    之結算表乃被告交付原告等節，雖不爭執。惟原告於109年9
    月間僅以LINE要求被告結算投資情形，未為終止系爭代操作
    契約之意思表示。且被告就該結算表內容計算錯誤，原告交
    付被告之500萬元代操作款已全數虧損，並無獲利，該結算
    表內容與實際情形不符，非就原告投資進行之結算。被告已
    向家人籌措金錢返還原告170萬元，餘款願盡己力返還330萬
    元等語，資為抗辯。並聲明：原告之訴及假執行之聲請均駁
    回。如受不利判決，願供擔保請准宣告免為假執行。
三、本院之判斷：
(一)稱委任者，謂當事人約定，一方委託他方處理事務，他方允
    為處理之契約。當事人之任何一方，得隨時終止委任契約。
    受任人因處理委任事務，所收取之金錢、物品及孳息，應交
    付於委任人。受任人應受報酬者，除契約另有訂定外，非於
    委任關係終止及為明確報告顛末後，不得請求給付。民法第
    528條、第549條第1項、第541條第1項、548條第1項分別定
    有明文。
(二)經查，原告主張兩造於108年4月12日簽訂系爭代操作契約，
    原告委任被告代操作期貨及選擇權交易，契約原約定期間自
    108年4月17日起至109年4月17日止，惟原告於109年4月17日
    後仍繼續委任被告代操作期貨及選擇權交易，原告總計交付
    如附表所示共計500萬元之代操作款予被告，嗣原告於109年
    9月間終止系爭代操作契約等情，業據原告提出系爭代操作
    契約書面、轉帳紀錄、結算表、兩造LINE對話紀錄為證（見
    本院卷第19至44、47頁）。被告就兩造確有簽訂系爭代操作
    契約，原告因而交付被告如附表所示共計500萬元款項予被
    告，委任被告代操作期貨及選擇權交易，而兩造間之系爭代
    操作契約業已終止，被告提交上開結算表予原告等節，亦不
    爭執（見本院卷第124至125頁）。復核原告於契約原訂期限
    末日109年4月17日後之109年5月13日、109年8月14日、109
    年9月11日，仍交付代操作款予被告（見附表編號9至11），
    且原告於109年9月14日向被告表示：「我現在需要先把資金
    回收來公司週轉，alan（指被告）有空先幫我結算下」、「
    Alan（指被告）記得幫我結算下，我的資金急需先轉進公司
    週轉」等語，其真意可認乃對被告為終止系爭代操作契約之
    意思表示，被告則於翌日回覆原告：「好的……明天跟你討論
    一下」等語（見本院卷第41頁兩造LINE對話紀錄），並提交
    計算至109年9月之結算表予原告（見本院卷第43至44頁），
    上開各情均與原告主張之情節相符，足認兩造間之系爭代操
    作契約，確係自108年4月17日起，並至109年9月間終止。原
    告上開主張，應堪採信。
(三)又兩造間之系爭代操作契約既於109年9月間終止，稽之被告
    交付原告之結算表記載：「總投資490萬、目前損益807640.
    3129」、「黃金投資10萬」（見本院卷第44頁），而上開結
    算表乃被告進行結算並製作、交付原告，原告就上開結算表
    內容亦不爭執，且核上開結算表記載投資金額490萬元、10
    萬元，共計500萬元，亦與原告交付被告如附表所示共計500
    萬元之代操作款金額吻合，堪信上開結算表所載內容應屬真
    實。至被告於本件訴訟中始空言抗辯其交付原告之上開結算
    表內容有誤，原告委任被告代操作之500萬元均已虧損殆盡
    云云，未提出證據以實其說，自難採憑。是依上開結算表，
    應可認定原告交付被告500萬元，委任被告代操作期貨及選
    擇權交易，系爭代操作契約於109年9月間終止後，兩造就被
    告以本金500萬元為原告代操作交易進行結算之結果為獲利8
    07,640元（元以下四捨五入）。
(四)基上結算結果，被告於系爭代操作契約終止後，應交付原告
    原代操作款金額500萬元及獲利807,640元，共計5,807,640
    元（計算式：0000000+807640=0000000）。又依兩造間之系
    爭代操作契約第3條第2項約定：「雙方於契約終止當月計算
    報酬費用，甲方需給付乙方正報酬之20%（假設淨收益新臺
    幣50萬元，則甲方給予乙方新臺幣10萬元），如為負報酬則
    全數由甲方自行承擔（假設淨損失新臺幣50萬元，則乙方不
    須負擔賠償費用）。」（見本院卷第19頁），原告則應給付
    被告按獲利20%計算之報酬計161,528元（計算式：807640×2
    0%=161528）。兩相扣抵後，被告尚應交付原告5,646,112元
    （計算式：0000000-000000=0000000）。
(五)而被告於本件起訴前已給付原告160萬元之事實，為兩造所
    不爭執（見本院卷第126頁），是本件起訴時，被告尚餘4,0
    46,112元未給付（計算式：0000000-0000000=0000000），
    此觀兩造於110年3月31日之LINE對話紀錄，原告詢問被告：
    「可以一次給我剩下的0000000元？」，被告回覆：「有在
    調了」、「進來就可以一次給您」(見本院卷第47、131、13
    3頁)，可徵被告就結算金額並不爭執，並表示願意給付原告
    餘款4,046,112元，益證上開結算結果屬實。另被告於本件
    訴訟中已再給付原告10萬元，連同上開160萬元，共計給付
    原告170萬元之事實，兩造並不爭執（見本院卷第126頁），
    是原告請求被告給付其餘未付之3,946,112元（計算式：000
    0000-0000000=0000000），洵屬有據。
四、綜上所述，原告依委任之法律關係，請求被告給付3,946,11
    2元，及自起訴狀繕本送達翌日即110年5月1日（見本院卷第
    71頁）起至清償日止，按年息5%計算之法定遲延利息，為有
    理由，應予准許。
五、兩造均陳明願供擔保聲請宣告假執行或免為假執行，經核與
    規定相符，爰分別酌定相當擔保金額予以宣告。
六、本件事證已臻明確，兩造其餘訴訟資料及攻擊防禦方法，經
    審酌後認與判決結果不生影響，爰不逐一論述，併此敘明。
七、訴訟費用負擔之依據：民事訴訟法第78條。
中　　華　　民　　國　　111 　年　　3 　　月　　4 　　日
                  民事第三庭  審判長法  官  陳宗賢
　　　　　　　　　　　　　　　　　　法  官  廖純卿
　　　　　　　　　　　　　　　　　　法  官  劉育綾
正本係照原本作成。
如對本判決上訴，須於判決送達後20日內向本院提出上訴狀（須
附繕本）。如委任律師提起上訴者，應一併繳納上訴審裁判費。
中　　華　　民　　國　　111 　年　　3 　　月　　4 　　日
                                    書記官  洪千羽
附表：
編號 轉帳日期 轉帳金額（新臺幣） 1 108年4月16日 250萬元 2 108年5月28日 100萬元 3 108年6月27日 20萬元 4 108年6月28日 20萬元 5 108年7月26日 10萬元 6 108年12月1日 30萬元 7 108年12月29日 10萬元 8 109年3月4日 25萬元 9 109年5月13日 15萬元 10 109年8月14日 10萬元 11 109年9月11日 10萬元              共計  500萬元